最高法院刑事判決　　　　　　　　　　　　　　　　八十八年度台上字第四七八號
　　上 訴 人　甲○○
右上訴人因煙毒案件，不服台灣高等法院台南分院中華民國八十七年十月十四日第二
審判決（八十七年度上訴字第七二三號，起訴案號：台灣台南地方法院檢察署八十五
年度偵字第八六九八號），提起上訴，本院判決如左：
    主  文
上訴駁回。
    理  由
本件原判決認定上訴人甲○○曾犯煙毒罪，經判處有期徒刑四年八月確定，於民國八
十四年五月二日假釋出獄，仍在假釋中，猶不知悔改。基於意圖營利之概括犯意，於
八十五年七月間，先後在台南縣永康市○○路大灣釣蝦場前，以每包海洛因新台幣（
下同）三千元之價格，每次一包，販賣給黃瑞良三次。八十六年十月十日下午六時許
，在台南市○○街水溝橋旁，將五包海洛因，以二萬五千元，販賣予杜俊德（另案偵
辦中）。嗣於八十六年十月十七日二十時許，杜俊德配合警方辦案，佯裝欲購買海洛
因，打甲○○之呼叫器0000000000號約定見面，於上訴人帶海洛因八包
（查獲時一大包七小包，送驗後合成一包共計淨重十五、二七公克），前往交貨時，
在台南市○○街口被警查獲，並搜出塑膠分裝袋一包、現款十八萬九千四百五十元（
其中販賣毒品所得三萬四千元）、呼叫器一只（號碼0000000000）等情，
係以上開事實，迭據證人黃瑞良、杜俊德指證向上訴人購買海洛因綦詳，而杜俊德向
上訴人購買海洛因被警查獲後，為配合警方破案，佯裝欲向上訴人購買海洛因，約定
在台南市○○街口見面，上訴人帶海洛因前往，於尚未交付時，被警查獲，有海洛
因一包（淨重十五、二七公克）、塑膠分裝袋一包、現款十八萬九千四百五十元（其
中三萬四千元係販賣毒品所得）、呼叫器一只（號碼0000000000）扣案可
證。在上訴人身上搜出之一大包七小包白粉係海洛因，淨重十五、二七公克，有法務
部調查局八十六年十一月二十日陸字00000000號鑑定通知書附卷可稽。為
其所憑之證據及認定之理由。而以上訴人所辯：未販賣海洛因給黃瑞良、杜俊德；八
十六年十月十七日晚間，係因杜俊德欲與伊見面，伊才前往，所帶之海洛因係自己
要用云云，係飾卸之詞，為無足取，予以指駁。按海洛因係毒品，為肅清煙毒條例第
二條所明定，上訴人意圖營利，販賣毒品，核其所為係犯肅清煙毒條例第五條第一項
之販賣毒品罪，其先後多次販賣（按係四次既遂、一次未遂），時間緊接，犯罪構成
要件相同，顯係基於概括之犯意，應依連續犯之規定論以一罪。又上訴人非法持有海
洛因之低度行為為販賣之高度行為所吸收，不另論處。至上訴人謂其到案後，態度合
作，供出所有毒品係向「阿柳」、「阿明」、「阿堂」、「紀文德」等人得來，請求
減輕其刑一節，然經查並無此等資料，俾資審酌。上訴人犯罪後，毒品危害防制條例
，已於八十七年五月二十日修正公佈，並於同年月二十二日生效，修正後之毒品危害
防制條例第四條第一項規定處無期徒刑者，得併科新台幣一千萬元以下罰金，與修正
前之肅清煙毒條例第五條第一項比較結果，以修正前之規定較有利於行為人，依刑法
第二條第一項但書之規定，應依肅清煙毒條例之規定論處，乃撤銷第一審該部分判決
，適用肅清煙毒條例第五條第一項、第十二條前段、第十三條第一項，刑法第十一條
前段、第二條第一項但書、第五十六條、第三十七條第一項，論上訴人以連續販賣毒
品罪，審酌其犯罪之動機、目的、手段、所生危害及其他一切情狀，量處無期徒刑，
並宣告褫奪公權終身，扣案海洛因一包（淨重十五、二七公克）、塑膠分裝袋一包（
原用以包上列海洛因之用沾有海洛因），應依肅清煙毒條例第十二條前段之規定沒收
並銷燬之，再扣案之呼叫器一只（號碼0000000000）及現款三萬四千元係
上訴人所有供犯罪所用及販賣毒品所得之物，應依肅清煙毒條例第十三條第一項規定
諭知沒收。經核於法尚無違誤。上訴意旨以黃瑞良供述向上訴人購買海洛因之價格先
後不一，足見其供述有瑕疵；而杜俊德指向上訴人以一錢重二萬五千元購買海洛因，
但在杜俊德身上起出之海洛因竟重達四、八一公克，亦可見杜俊德所述並不實在；上
訴人已供出其毒品來源係由紀文德取得，紀文德亦由台南縣警察局麻豆分局移送台灣
台南地方法院檢察署偵辦，原判決未依供出毒品來源因而破獲者得減輕其刑之規定減
輕上訴人之刑度自有違誤云云。惟查：上訴人販賣三次海洛因給黃瑞良，每次價格三
千元，經黃瑞良指述在卷（見台南市警察局第五分局四四七號卷第十頁），黃瑞良嗣
對販賣之價格，供述雖稍不一致，但原判決採信其中之一種供述，而對其他過高或過
少之價格，不予採信，係事實審法院審判職權之合法行使；又八十六年十月十七日下
午五時四十五分許，杜俊德帶五包海洛因（送驗後合成一包淨重四、八一公克），
被警查獲，杜俊德供稱該海洛因係由上訴人販賣，價格二萬五千元，原判決採為判決
之基礎，並非憑空臆測，至於價格是否合理，係決定於買賣雙方當時之意願，亦難以
該價格上訴人於審判中指為不合理予以否定；上訴人於原審主張已供出毒品來源為「
紀文德」，原審已予調查，據台南縣警察局麻豆分局八十七年八月四日麻警刑字第五
八二六號函覆略稱：「被告王義男所供毒品來源係向另嫌紀文德購得，本分局已於八
十五年十二月十二日以麻警刑字第七七七九號刑事案件報告書將紀嫌移請台南地檢署
偵辦，惟尚無查獲紀嫌到案。」（見原審卷第七一頁），亦即上訴人僅供出紀文德之
名字而已，內容是否實在尚屬未知，自難說是「破獲」，則原判決未依肅清煙毒條例
第十一條得減輕其刑之規定，予以減輕，自無不合。上訴非有理由，應予駁回。
據上論結，應依刑事訴訟法第三百九十六條第一項，判決如主文。
中      華      民      國    八十八    年      一      月    二十九    日
                              最高法院刑事第一庭
                                  審判長法官  施  文  仁
                                        法官  陳  炳  煌
                                        法官  張  淳  淙
                                        法官  林  錦  芳
                                        法官  洪  文  章
      右正本證明與原本無異
                                              書  記  官
中      華      民      國    八十八    年      二      月      二      日
